【裁判字號】    98,審訴,4456
【裁判日期】    990105
【裁判案由】    毒品危害防制條例
【裁判全文】
臺灣高雄地方法院刑事判決            98年度審訴字第4456號
公  訴  人  臺灣高雄地方法院檢察署檢察官
被      告  甲○○
上列被告因毒品危害防制條例案件，經檢察官提起公訴（98年度
毒偵字第6104號），被告就被訴事實均為有罪陳述，經本院告知
簡式審判程序意旨，且聽取公訴人及被告之意見後，合議庭裁定
由受命法官獨任依簡式審判程序審理，判決如下：
    主  文
甲○○施用第一級毒品，處有期徒刑拾月，扣案之第一級毒品海
洛因貳包（合計檢驗前淨重零點貳壹伍公克、檢驗後淨重零點壹
玖伍公克）沒收銷燬之；又施用第二級毒品，處有期徒刑肆月。
應執行有期徒刑壹年，扣案之第一級毒品海洛因貳包（合計檢驗
前淨重零點貳壹伍公克、檢驗後淨重零點壹玖伍公克）沒收銷燬
之。
    事  實
一、甲○○前因施用毒品案件，經本院裁定送勒戒處所施以觀察
    勒戒後，認無繼續施用毒品傾向，於民國87年7 月17日執行
    完畢釋放，由本院以87年度訴字第900 號判決免刑確定。復
    因施用毒品案件，經本院裁定送勒戒處所施以觀察勒戒後，
    認有繼續施用毒品之傾向，經裁定令入戒治處所施以強制戒
    治，於89年9 月29日執行完畢釋放。上開施用毒品犯行，經
    本院以88年度易字第510 號判決判處有期徒刑5 月確定，於
    90 年2月28日執行完畢（不構成累犯）。又於90年間，因施
    用第一、二級毒品案件，經本院以90年度訴字第2347號判處
    有期徒刑1 年、8 月，合併定應執行為有期徒刑1 年6 月確
    定。又因施用毒品、竊盜、搶奪等案件，分別經法院判處有
    期徒刑1 年、1 年6 月、1 年、4 月、1 年2 月、3 月、4
    月、4 月、7 月確定，上開案件均經減刑，合併定應執行刑
    為有期徒刑1 年2 月、8 月，於97年11月21日縮短刑期假釋
    出監，保護管束期滿日為98年4 月14日，嗣於保護管束期間
    經撤銷保護管束，而未執行完畢（不構成累犯）。詎其仍不
    知悔改，分別基於施用第一級毒品海洛因及施用第二級毒品
    甲基安非他命之犯意，於98年9 月18日下午，在其高雄縣杉
    林鄉○○路合興巷16之1 號住處內，以將第一級毒品海洛因
    摻水置於針筒內注射之方式，施用第一級毒品海洛因1 次。
    又於同年9 月19日12時50分為警採尿時起回溯96小時內之某
    時（不含公權力拘束時間），在不詳地點，以不詳方式施用
    第二級毒品甲基安非他命1 次。嗣於同年9 月19日上午12
    時50分許，經甲○○之子吳柏宗檢舉，為警在上址扣得甲○
    ○所有第一級毒品海洛因2 包（合計檢驗前淨重0.215 公克
    、檢驗後淨重0.195 公克），，及預備供施用第一級毒品使
    用之注射針筒1 支，並徵得其同意採集尿液送驗後結果呈嗎
    啡、可待因、甲基安非他命陽性反應，始悉上情。
二、案經高雄縣政府警察局旗山分局報請台灣高雄地方法院檢察
    署檢察官偵查起訴。
    理  由
一、本案被告甲○○所犯均為死刑、無期徒刑、最輕本刑為3 年
    以上有期徒刑以外之罪，其於準備程序中就被訴事實為有罪
    之陳述，經本院告知簡式審判程序之旨，並聽取當事人意見
    後，合議庭認宜進行簡式審判程序，爰依刑事訴訟法第273
    條之1 第1 項規定，裁定由受命法官獨任進行簡式審判程序
    ，合先敘明。
二、上開犯罪事實，業據被告甲○○坦承不諱；又其為警所採集
    尿液經送檢驗後結果呈嗎啡、可待因、甲基安非他命之陽性
    反應，有高雄縣政府警察局旗山分局杉林分駐所偵辦毒品案
    件尿液採證檢驗對照表（檢體編號：191）及臺灣檢驗科技
    股份有限公司98年10月7日濫用藥物尿液檢驗報告各1份在卷
    可稽，並有扣案之白包粉末2 包及注射針筒1支附卷憑參；
    另扣案之白色粉末2 包，經送鑑驗結果，均係第一級毒品海
    洛因（古計檢驗前淨重0.215 公克、檢驗後淨重0.195 公克
    ) ，有高雄市立凱旋醫院98年10月27日濫用藥物成品檢驗鑑
    定書1 紙附卷可稽。足認被告自白與事證相符，堪信為真實
    ，本案事證明確，被告犯行洵堪認定。又被告曾受如事實欄
    所載之觀察、勒戒及強制戒治處分執行完畢後5 年內，再犯
    施用毒品罪而經依法追訴處罰完畢等事實，亦有卷附本院院
    內索引卡紀錄表、臺灣高等法院被告前案紀錄表各1 份在卷
    可按。按毒品危害防制條例第20條、第23條於93年1 月9 日
    修正施行後，將施用毒品之刑事處遇程式，區分為「初犯」
    及「五年內再犯」、「五年後再犯」3 種，其立法理由謂：
    「初犯」經觀察、勒戒或強制戒治執行完畢釋放後，「五年
    內再犯」者，因其再犯率甚高，原實施之觀察、勒戒及強制
    戒治既已無法收其實效，爰依法追訴或裁定交付審理。至於
    經觀察、勒戒或強制戒治執行完畢釋放後，「五年後再犯」
    者，前所實施之觀察、勒戒或強制戒治已足以遮斷其施用毒
    品之毒癮，為期自新及協助其斷除毒癮，仍適用「初犯」規
    定，先經觀察、勒戒或強制戒治之程式。從而依修正後之規
    定，僅限於「初犯」及「五年後再犯」二種情形，始應先經
    觀察、勒戒或強制戒治程式。倘被告於5 年內已再犯，經依
    法追訴處罰，縱其第3 次再度施用毒品之時間，在初犯經觀
    察、勒戒或強制戒治執行完畢釋放5 年以後，已不合於「五
    年後再犯」之規定，且因已於「五年內再犯」，顯見其再犯
    率甚高，原實施觀察、勒戒或強制戒治，已無法收其實效，
    即應依該條例第10條處罰，此有最高法院95年第7 次刑事庭
    決議要旨可參。從而，被告於前開初犯經觀察、勒戒及強制
    戒治處分執行完畢釋放後「五年內再犯」施用毒品罪，並經
    依法追訴處罰完畢，而本件被告再度施用毒品犯行，已不合
    於「五年後再犯」之規定，揆諸前揭說明即應依毒品危害防
    制條例第10條施用毒品罪加以處罰。
三、核被告甲○○所為，係犯毒品危害防制條例第10條第1項施
    用第一級毒品罪及同條第2項施用第二級毒品罪。其分別施
    用第一級毒品海洛因與第二級毒品甲基安非他命前各別持有
    海洛因、甲基安非他命之低度行為，應各為施用之高度行為
    所吸收，均不另論罪。又被告所犯前揭2罪彼此間犯意各別
    且行為互殊，應予分論併罰。爰審酌被告前經施以觀察勒戒
    、強制戒治處分及法院科刑判決後，仍無法戒除毒癮，再為
    本件施用毒品犯行，足見其惡習已深且戒絕毒癮之意志不堅
    ，未能體悟施用毒品對自己、家人造成之傷害及社會之負擔
    ，所為自屬可議；惟念其犯後終能坦承犯行，態度尚可，且
    其施用毒品本質上係屬戕害自身健康之行為，尚未直接危害
    他人，反社會性程度應屬較低等一切情狀，量處如主文所示
    之刑，並定其應執行刑，藉資懲儆。末扣案白色粉末2包經
    鑑定均係第一級毒品海洛因無訛，有前開高雄市立凱旋醫院
    鑑定書1紙可按。而包裝袋與其上殘留之毒品，均已難以分
    析剝離，自應與第一級毒品海洛因同視，爰依毒品危害防制
    條例第18條第1項前段規定，宣告沒收銷燬之；至送鑑耗損
    之海洛因既已滅失，均無庸再予宣告沒收銷燬之必要，附此
    敘明。扣案之注射針筒1 支，係被告所有預備供施用第一級
    毒品所用之物，業據其供承在卷，爰依刑法第38條第1 項第
    2 款之規定，併予宣告沒收。
據上論斷，應依刑事訴訟法第273條之1第1項、第299條第1項前
段，毒品危害防制條例第10條第1項、第2項、第18條第1項前段
，刑法第11條、第38條第1 項第2 款、第51條第5 款，判決如主
文。
本案經檢察官杜妍慧到庭執行職務。
中    華    民    國    99    年    1    月    5    日
                  刑事第十庭  法  官   李代昌
以上正本證明與原本無異。
如不服本判決應於收受判決後10日內向本院提出上訴書狀，並應
敘述具體理由。其未敘述上訴理由者，應於上訴期間屆滿後20日
內向本院補提理由書(均須按他造當事人之人數附繕本)「切勿逕
送上級法院」。
中    華    民    國    99    年    1    月    5    日
                              書記官   黃振祐
附錄本件論罪科刑所犯法條
毒品危害防制條例第10條
施用第一級毒品者，處 6 月以上 5 年以下有期徒刑。
施用第二級毒品者，處 3 年以下有期徒刑。

司法院資訊處製作；財團法人民間司法改革基金會備份。
